---
title: "wf"
output: html_document
Sources: data.worldbank.org
editor_options: 
  chunk_output_type: inline
---
Какие свойства имеет анализируемый временной ряд, которые влияют на особенности построения его прогноза?

*	Провести анализ указанных одномерных временных рядов, построить обоснованные интервальные прогнозы
*	Включить в модель ARCH-эффект, для прогноза цен финансовых инструментов обязательно учитывать эффект толстых хвостов при построении прогноза
*	Провести анализ структурных разрывов
*	Построить соответствующую заданию факторную модель (ARDL/VAR, коинтеграция) и оценить, как она влияет на прогнозы


Построить прогнозы на 30 лет по динамике реального ВВП, реального ВВП на душу населения и численности населения. 

Исследовать преимущества следующей аналитической модели для прогнозирования реального ВВП:
Динамика_реального_ВВП = реальный_ВВП_на_душу_населения * Численность_населения

Для этого изучить существующие зависимости в данных показателях между странами (анализ многомерных рядов).

```{r}
library(tibble)
library(readxl)
library(dplyr)
library(urca)
library(forecast)
library(lmtest)
library(tseries)
library(TSA)
library(rugarch)
library(fGarch)
library(strucchange)
library(stringr)
library(vars)
library(portes)


cap = read_excel("data.xlsx", sheet = "cap")


#Тест Дики-Фуллера (tstatistics > -2.89, ряд не стационарный)

pacf(diff(log(cap$ch), differences = 2))
ur.df(diff(log(cap$ch), differences = 2), type = 'drift', lags = 2, selectlags = 'Fixed')
adf.test(diff(log(cap$ch), differences = 2), alternative = 'stationary', k = 2)
pp.test(diff(log(cap$ch), differences = 2), alternative = 'stationary') 
kpss.test(diff(log(cap$ch), differences = 2))

pacf(diff(log(cap$ja), differences = 2))
ur.df(diff(log(cap$ja), differences = 2), type = 'drift', lags = 2, selectlags = 'Fixed')
adf.test(diff(log(cap$ja), differences = 2), alternative = 'stationary', k = 2)
pp.test(diff(log(cap$ja), differences = 2), alternative = 'stationary') 
kpss.test(diff(log(cap$ja), differences = 2))

pacf(diff(log(cap$ko), differences = 2))
ur.df(diff(log(cap$ko), differences = 2), type = 'drift', lags = 4, selectlags = 'Fixed')
adf.test(diff(log(cap$ko), differences = 2), alternative = 'stationary', k = 4)
pp.test(diff(log(cap$ko), differences = 2), alternative = 'stationary') 
kpss.test(diff(log(cap$ko), differences = 2))

pacf(diff(log(cap$ind), differences = 2))
ur.df(diff(log(cap$ind), differences = 2), type = 'drift', lags = 2, selectlags = 'Fixed')
adf.test(diff(log(cap$ind), differences = 2), alternative = 'stationary', k = 2)
pp.test(diff(log(cap$ind), differences = 2), alternative = 'stationary') 
kpss.test(diff(log(cap$ind), differences = 2))

pacf(diff(log(cap$th), differences = 2))
ur.df(diff(log(cap$th), differences = 2), type = 'drift', lags = 10, selectlags = 'Fixed')
adf.test(diff(log(cap$th), differences = 2), alternative = 'stationary', k = 10)
pp.test(diff(log(cap$th), differences = 2), alternative = 'stationary') 
kpss.test(diff(log(cap$th), differences = 2))
```

Построение наиболее оптимальных ARMA моделей 

```{r}
eacf(diff(log(cap$ch), differences = 2))
ARMA_ch = Arima(log(cap$ch), c(2,2,0), include.constant = TRUE, method = c("CSS-ML"))
Box.test(residuals(ARMA_ch), lag = log(60), type = c("Ljung-Box"), fitdf = 2)
forecast_ARMA_ch = forecast(ARMA_ch, h = 30)
# d^2(Yt) = -0.4077*d^2Yt-1 - 0.4731*d^2Yt-2 + Et; Et ~ N(0, 0.001759) 
# скорее всего не так..... потому что это же разность

eacf(diff(log(cap$ja), differences = 2))
ARMA_ja = Arima(log(cap$ja), c(2,2,0), include.constant = TRUE, method = c("CSS-ML"))
Box.test(residuals(ARMA_ja), lag = log(60), type = c("Ljung-Box"), fitdf = 2)
forecast_ARMA_ja = forecast(ARMA_ja, h = 30)

eacf(diff(log(cap$ko), differences = 2))
ARMA_ko = Arima(log(cap$ko), c(2,2,0), include.constant = TRUE, method = c("CSS-ML"))
Box.test(residuals(ARMA_ko), lag = log(60), type = c("Ljung-Box"), fitdf = 2)
forecast_ARMA_ko = forecast(ARMA_ko, h = 30)

eacf(diff(log(cap$ind), differences = 2))
ARMA_ind = Arima(log(cap$ind), c(1,2,0), include.constant = TRUE, method = c("CSS-ML"))
Box.test(residuals(ARMA_ind), lag = log(60), type = c("Ljung-Box"), fitdf = 1)
forecast_ARMA_ind = forecast(ARMA_ind, h = 30)
# d^2(Yt) = -0.3412*d^2Yt-1 + Et; Et ~ N(0, 0.001414) 

eacf(diff(log(cap$th), differences = 2))
ARMA_th = Arima(log(cap$th), c(0,2,0), include.constant = TRUE, method = c("CSS-ML"))
Box.test(residuals(ARMA_th), lag = log(60), type = c("Ljung-Box"), fitdf = 0)
forecast_ARMA_th = forecast(ARMA_th, h = 30)
# d^2(Yt) = Et; Et ~ N(0, 0.00128) 
```

Прогноз с помощью простой ARMA модели

```{r}
fun = function(x, y, z){
  forecast = forecast(x, h = 30)
  data = exp(data.frame(forecast)) %>% rownames_to_column(var = 'ye') #экспонированный фокаст
  
  aren22 = data %>% select(ye, Point.Forecast) %>% rename(cap = Point.Forecast) #выделила чисто прогноз из всего фокаста
  aren = data.frame(cap = y) %>% rownames_to_column(var = 'ye') #исходные данные
  zebros = rep('', length(aren$cap))

  aren = aren %>% rbind.data.frame(aren22) #от исходных до прогноза

  lowshit = cbind(c(zebros, data$Lo.95))
  hishit = cbind(c(zebros, data$Hi.95))
  lowshitt = cbind(c(zebros, data$Lo.80))
  hishitt = cbind(c(zebros, data$Hi.80))
  mid = data.frame(cap = cbind(c(zebros, aren22$cap))) %>% rownames_to_column(var = 'ye')

  aren = aren %>% mutate(low95 = lowshit, hi95 = hishit, low85 = lowshitt, hi85 = hishitt)

  plot(aren$ye, aren$cap, type = 'l', main = z, xlab = "observation number", ylab = "GDP per capita")
  lines(aren$low95, type = 'l', col = '#CEBBDA', lty = 2)
  lines(aren$hi95, type = 'l', col = '#CEBBDA', lty = 2)
  lines(aren$low85, type = 'l', col = '#CEBBDA')
  lines(aren$hi85, type = 'l', col = '#CEBBDA')
  lines(mid$cap, col = '#9B00FF')

}

fun(ARMA_ch, cap$ch, 'Hong Kong')
fun(ARMA_ja, cap$ja, 'Japan')
fun(ARMA_ko, cap$ko, 'South Korea')
fun(ARMA_ind, cap$ind, 'Indonesia')
fun(ARMA_th, cap$th, 'Thailand')
```

Проверим ряды на ARCH эффект

```{r}
#проверим автокорреляцию квадрата остатков
#должно быть больше 0.05 чтобы не было автокорреляции

Box.test(residuals(ARMA_ch)^2, lag = log(60), type = c("Ljung-Box"), fitdf = 2)

Box.test(residuals(ARMA_ja)^2, lag = log(60), type = c("Ljung-Box"), fitdf = 2)

Box.test(residuals(ARMA_ko)^2, lag = log(60), type = c("Ljung-Box"), fitdf = 2)

Box.test(residuals(ARMA_ind)^2, lag = log(60), type = c("Ljung-Box"), fitdf = 1)

Box.test(residuals(ARMA_th)^2, lag = log(60), type = c("Ljung-Box"), fitdf = 0)
```

ARCH эффект отсутствует на 5% уровне значимости

Проверим данные на наличие разрывов

```{r}
c = diff(log(cap$ch), differences = 2)
j = diff(log(cap$ja), differences = 2)
k = diff(log(cap$ko), differences = 2)
i = diff(log(cap$ind), differences = 2)
t = diff(log(cap$th), differences = 2)

#первые лаги разностей
c_l1 = c(0, c[1:length(c) - 1])
j_l1 = c(0, j[1:length(j) - 1])
k_l1 = c(0, k[1:length(k) - 1])
i_l1 = c(0, i[1:length(i) - 1])
t_l1 = c(0, t[1:length(t) - 1])

#вторые лаги разностей
c_l2 = c(0, c[1:length(c_l1) - 1])
j_l2 = c(0, j[1:length(j_l1) - 1])
k_l2 = c(0, k[1:length(k_l1) - 1])
i_l2 = c(0, i[1:length(i_l1) - 1])
t_l2 = c(0, t[1:length(t_l1) - 1])
```

Hong Kong ----------------------------------------------------------------------
(модель AR_2)

```{r}
stat = Fstats(c ~ c_l1 + c_l2, from = 0.1, to = NULL)
sctest(stat, type = 'supF')
#p-value > 0.05 разрыва нет

stat = efp(c ~ c_l1 + c_l2, type = 'OLS-CUSUM')
sctest(stat, functional = NULL)
#p-value > 0.05 разрыва нет

stat = efp(c ~ c_l1 + c_l2, type = 'OLS-MOSUM', h = 0.5)
sctest(stat, functional = NULL)
#p-value > 0.05 разрыва нет

stat = efp(c ~ c_l1 + c_l2, type = 'Rec-CUSUM')
sctest(stat, functional = NULL)
#p-value > 0.05 разрыва нет

stat = efp(c ~ c_l1 + c_l2, type = 'Rec-MOSUM', h = 0.5)
sctest(stat, functional = NULL)
#p-value > 0.05 разрыва нет

stat = efp(c ~ c_l1, type = "RE", h = 0.5) #не работает когда c_l1 + c_l2 --> похуй))
sctest(stat)
#p-value > 0.05 разрыва нет

stat = efp(c ~ c_l1, type = "ME", h = 0.5)
sctest(stat)
#p-value > 0.05 разрыва нет


stat = breakpoints(c ~ c_l1 + c_l2)
summary(stat)
#BIC минимальный на первом разрыве
```

Japan --------------------------------------------------------------------------
(модель AR_2)

```{r}
stat = Fstats(j ~ j_l1 + j_l2, from = 0.1, to = NULL)
sctest(stat, type = 'supF')
#p-value > 0.05 разрыва нет

stat = efp(j ~ j_l1 + j_l2, type = 'OLS-CUSUM')
sctest(stat, functional = NULL)
#p-value > 0.05 разрыва нет

stat = efp(j ~ j_l1 + j_l2, type = 'OLS-MOSUM', h = 0.5)
sctest(stat, functional = NULL)
#p-value > 0.05 разрыва нет

stat = efp(j ~ j_l1 + j_l2, type = 'Rec-CUSUM')
sctest(stat, functional = NULL)
#p-value > 0.05 разрыва нет

stat = efp(j ~ j_l1 + j_l2, type = 'Rec-MOSUM', h = 0.5)
sctest(stat, functional = NULL)
#p-value > 0.05 разрыва нет

stat = efp(j ~ j_l1, type = "RE", h = 0.5)
sctest(stat)
#p-value > 0.05 разрыва нет

stat = efp(j ~ j_l1, type = "ME", h = 0.5)
sctest(stat)
#p-value > 0.05 разрыва нет


stat = breakpoints(j ~ j_l1 + j_l2)
summary(stat)
#BIC минимальный на нулевом разрыве
```

South Korea --------------------------------------------------------------------
(модель AR_2)

```{r}
stat = Fstats(k ~ k_l1 + k_l2, from = 0.1, to = NULL)
sctest(stat, type = 'supF')
#p-value > 0.05 разрыва нет

stat = efp(k ~ k_l1 + k_l2, type = 'OLS-CUSUM')
sctest(stat, functional = NULL)
#p-value > 0.05 разрыва нет

stat = efp(k ~ k_l1 + k_l2, type = 'OLS-MOSUM', h = 0.5)
sctest(stat, functional = NULL)
#p-value > 0.05 разрыва нет

stat = efp(k ~ k_l1 + k_l2, type = 'Rec-CUSUM')
sctest(stat, functional = NULL)
#p-value > 0.05 разрыва нет

stat = efp(k ~ k_l1 + k_l2, type = 'Rec-MOSUM', h = 0.5)
sctest(stat, functional = NULL)
#p-value > 0.05 разрыва нет

stat = efp(k ~ k_l1, type = "RE", h = 0.5)
sctest(stat)
#p-value > 0.05 разрыва нет

stat = efp(k ~ k_l1, type = "ME", h = 0.5)
sctest(stat)
#p-value > 0.05 разрыва нет


stat = breakpoints(k ~ k_l1)
summary(stat)
#BIC минимальный на нулевом разрыве
```

Indonesia ----------------------------------------------------------------------
(модель AR_1)

```{r}
stat = Fstats(i ~ i_l1, from = 0.1, to = NULL)
sctest(stat, type = 'supF')
#p-value > 0.05 разрыва нет

stat = efp(i ~ i_l1, type = 'OLS-CUSUM')
sctest(stat, functional = NULL)
#p-value > 0.05 разрыва нет

stat = efp(i ~ i_l1, type = 'OLS-MOSUM', h = 0.5)
sctest(stat, functional = NULL)
#p-value > 0.05 разрыва нет

stat = efp(i ~ i_l1, type = 'Rec-CUSUM')
sctest(stat, functional = NULL)
#p-value > 0.05 разрыва нет

stat = efp(i ~ i_l1, type = 'Rec-MOSUM', h = 0.5)
sctest(stat, functional = NULL)
#p-value > 0.05 разрыва нет

stat = efp(i ~ i_l1, type = "RE", h = 0.5)
sctest(stat)
#p-value > 0.05 разрыва нет

stat = efp(i ~ i_l1, type = "ME", h = 0.5)
sctest(stat)
#p-value > 0.05 разрыва нет


stat = breakpoints(i ~ i_l1)
summary(stat)
#BIC минимальный на втором разрыве
```

Thailand -----------------------------------------------------------------------
(модель AR_0)

```{r}
stat = Fstats(t ~ t_l1, from = 0.1, to = NULL)
sctest(stat, type = 'supF')
#p-value > 0.05 разрыва нет

stat = efp(t ~ t_l1, type = 'OLS-CUSUM')
sctest(stat, functional = NULL)
#p-value > 0.05 разрыва нет

stat = efp(t ~ t_l1, type = 'OLS-MOSUM', h = 0.5)
sctest(stat, functional = NULL)
#p-value > 0.05 разрыва нет

stat = efp(t ~ t_l1, type = 'Rec-CUSUM')
sctest(stat, functional = NULL)
#p-value > 0.05 разрыва нет

stat = efp(t ~ t_l1, type = 'Rec-MOSUM', h = 0.5)
sctest(stat, functional = NULL)
#p-value > 0.05 разрыва нет

stat = efp(t ~ t_l1, type = "RE", h = 0.5)
sctest(stat)
#p-value > 0.05 разрыва нет

stat = efp(t ~ t_l1, type = "ME", h = 0.5)
sctest(stat)
#p-value > 0.05 разрыва нет


stat = breakpoints(t ~ t_l1)
summary(stat)
#BIC минимальный на нулевом разрыве
```

Разрывов в данных по ВВП на душу населения не обнаружилось. Значит, простые модели ARMA релевантны для предсказания 

Коинтеграция ВВП на душу населения

```{r}
#Коинтеграция рядов - возможность получения стационарного ряда через линейную комбинацию двух (или более) нестационарных интегрированных рядов. 
#Главная мысль состоит в том, чтобы, применяя линейную зависимость, получить из нескольких нестационарных интегрированных рядов, стационарную зависимость.

pacf(diff(log(cap$ind), differences = 1))
ur.df(diff(log(cap$ind), differences = 1), type = 'drift', lags = 1, selectlags = 'Fixed')

pacf(diff(log(cap$ch), differences = 1))
ur.df(diff(log(cap$ch), differences = 1), type = 'drift', lags = 1, selectlags = 'Fixed')

pacf(diff(log(cap$th), differences = 1))
ur.df(diff(log(cap$th), differences = 1), type = 'drift', lags = 1, selectlags = 'Fixed')
```

Показатели логарифма ВВП на душу населения Индонезии, Гонконга и Таиланда не могут быть проверены на коинтеграцию, поскольку они стационарны на 1 разности, в то время, как оставшиеся страны, на 2ой. Но на всякий случай мы их чекнем (Ичтикос так сказал).

```{r}
#!!! я думаю надо было все-таки чекать коинтеграцию на 1х разностях!!!
china = log(cap$ch)
japan = log(cap$ja)
korea = log(cap$ko)
indon = log(cap$ind)
thail = log(cap$th)

#тест Йохансена для всех переменных, ну просто удостовериться что только 2 будут
df = data.frame(china, japan, korea, indon, thail)
sjd.vecm = ca.jo(df, ecdet = 'const', type = 'eigen', K = 2, spec = 'transitory', season = NULL)
summary(sjd.vecm)
#на 5% уровне значимости коинтегрированы 2 переменные - как раз потому что только 2 адекватно чекать на коинтеграцию



#упрощенный тест коинтеграции, подходит только для <= 2 переменных. как раз наши возможные страны
coint = lm(japan ~ korea)
pacf(coint$residuals)

ur.df(coint$residuals, type = 'drift', lags = 1, selectlags = 'Fixed')
#-2.18 > -3.34
ur.df(coint$residuals, type = 'trend', lags = 1, selectlags = 'Fixed')
#-3.8 < -3.78



#тест Йохансена для только двух возможных переменных
df = data.frame(japan, korea)
sjd.vecm = ca.jo(df, ecdet = 'const', type = 'eigen', K = 2, spec = 'transitory', season = NULL)
summary(sjd.vecm)
#на 5% уровне значимости коинтегрированы 2 переменные
```

Рассмотрим причинно-следственные связи между коинтегрированными ВВП на душу населения

```{r}
ccf(japan, korea, lag.max = 15, type = c('correlation'), plot = TRUE, main = '')
  #granger test
  JK = data.frame('korea' = grangertest(japan, korea, order = 15)[,"Pr(>F)"]) %>% na.omit
  KJ = data.frame('japan' = grangertest(korea, japan, order = 12)[,"Pr(>F)"]) %>% na.omit
  
  
japan = c('NA', JK$korea)
korea = c(KJ$japan, 'NA')

cointegrated = data.frame(variables = c('japan', 'korea'), japan, korea)
```

Построим модели коинтеграции для всех стран на основе причинно-следственных связей всех коинтегрированных переменных
Модели коинтегрированных стран будут представлять собой линейную комбинацию моделей на 1ой разности

```{r}
japan = log(cap$ja)
korea = log(cap$ko)

new_ARMA_ja = Arima(log(cap$ja), c(2,1,0), include.constant = TRUE, method = c("CSS-ML"))
Box.test(residuals(new_ARMA_ja), lag = log(60), type = c("Ljung-Box"), fitdf = 2)
new_forecast_ARMA_ja = forecast(new_ARMA_ja, h = 30)

new_ARMA_ko = Arima(log(cap$ko), c(2,1,0), include.constant = TRUE, method = c("CSS-ML"))
Box.test(residuals(new_ARMA_ko), lag = log(60), type = c("Ljung-Box"), fitdf = 2)
new_forecast_ARMA_ko = forecast(new_ARMA_ko, h = 30)



japan_cult = lm(japan ~ korea)
japan_model = exp(data.frame(new_forecast_ARMA_ko) * summary(japan_cult)$coefficients[2,1] + #korea
                                                   + summary(japan_cult)$coefficients[1,1])  #intercept

korea_cult = lm(korea ~ japan)
korea_model = exp(data.frame(new_forecast_ARMA_ja) * summary(korea_cult)$coefficients[2,1] + #japan
                                                   + summary(korea_cult)$coefficients[1,1])  #intercept


korea_model_retarded = exp(data.frame(new_forecast_ARMA_ja) * summary(korea_cult)$coefficients[2,1] - 13.848921)
```

Прогнозы многомерных моделей

```{r}
fun = function(x, y, z){
  data = x %>% rownames_to_column(var = 'ye')

  aren22 = data %>% select(ye, Point.Forecast) %>% rename(cap = Point.Forecast) #выделила чисто прогноз из всего фокаста
  aren = data.frame(cap = y) %>% rownames_to_column(var = 'ye') #исходные данные
  zebros = rep('', length(aren$cap))

  aren = aren %>% rbind.data.frame(aren22) #от исходных до прогноза

  lowshit = cbind(c(zebros, data$Lo.95))
  hishit = cbind(c(zebros, data$Hi.95))
  lowshitt = cbind(c(zebros, data$Lo.80))
  hishitt = cbind(c(zebros, data$Hi.80))
  mid = data.frame(cap = cbind(c(zebros, aren22$cap))) %>% rownames_to_column(var = 'ye')

  aren = aren %>% mutate(low95 = lowshit, hi95 = hishit, low85 = lowshitt, hi85 = hishitt)

  plot(aren$ye, aren$cap, type = 'l', main = str_c('Multiplicative ', z), xlab = "observation number", ylab = "GDP per capita")
  lines(aren$low95, type = 'l', col = '#B89D97', lty = 2)
  lines(aren$hi95, type = 'l', col = '#B89D97', lty = 2)
  lines(aren$low85, type = 'l', col = '#B89D97')
  lines(aren$hi85, type = 'l', col = '#B89D97')
  lines(mid$cap, col = '#A2402A')

}

fun(japan_model, cap$ja, 'Japan')
fun(korea_model_retarded, cap$ko, 'South Korea')
```

Поскольку 3 страны: Индонезия, Гонконг и Таиланд не коинтегрированы, используем модель VAR для предсказания значений
Повторно рассмотрим причинно-следственные связи, всех переменных. 

```{r}
china = diff(log(cap$ch), differences = 2)
japan = diff(log(cap$ja), differences = 2)
korea = diff(log(cap$ko), differences = 2)
indon = diff(log(cap$ind), differences = 2)
thail = diff(log(cap$th), differences = 2)


ccf(china, japan, lag.max = 15, type = c('correlation'), plot = TRUE, main = '')
  #granger test
  CJ = data.frame('japan' = grangertest(china, japan, order = 11)[,"Pr(>F)"]) %>% na.omit
  JC = data.frame('china' = grangertest(japan, china, order = 15)[,"Pr(>F)"]) %>% na.omit

ccf(china, korea, lag.max = 15, type = c('correlation'), plot = TRUE, main = '')
  #granger test
  CK = data.frame('korea' = grangertest(china, korea, order = 14)[,"Pr(>F)"]) %>% na.omit
  KC = data.frame('china' = grangertest(korea, china, order = 15)[,"Pr(>F)"]) %>% na.omit

ccf(china, indon, lag.max = 15, type = c('correlation'), plot = TRUE, main = '')
  #granger test
  CI = data.frame('indonesia' = grangertest(china, indon, order = 15)[,"Pr(>F)"]) %>% na.omit
  IC = data.frame('china' = grangertest(indon, china, order = 14)[,"Pr(>F)"]) %>% na.omit

ccf(china, thail, lag.max = 15, type = c('correlation'), plot = TRUE, main = '')
  #granger test
  CT = data.frame('thailand' = grangertest(china, thail, order = 14)[,"Pr(>F)"]) %>% na.omit
  TC = data.frame('china' = grangertest(thail, china, order = 15)[,"Pr(>F)"]) %>% na.omit  
  
ccf(japan, korea, lag.max = 15, type = c('correlation'), plot = TRUE, main = '')
  #granger test
  JK = data.frame('korea' = grangertest(japan, korea, order = 15)[,"Pr(>F)"]) %>% na.omit
  KJ = data.frame('japan' = grangertest(korea, japan, order = 11)[,"Pr(>F)"]) %>% na.omit

ccf(japan, indon, lag.max = 15, type = c('correlation'), plot = TRUE, main = '')
  #granger test
  JI = data.frame('indonesia' = grangertest(japan, indon, order = 15)[,"Pr(>F)"]) %>% na.omit
  IJ = data.frame('japan' = grangertest(indon, japan, order = 11)[,"Pr(>F)"]) %>% na.omit
  
ccf(japan, thail, lag.max = 15, type = c('correlation'), plot = TRUE, main = '')
  #granger test
  JT = data.frame('thailand' = grangertest(japan, thail, order = 15)[,"Pr(>F)"]) %>% na.omit
  TJ = data.frame('japan' = grangertest(thail, japan, order = 12)[,"Pr(>F)"]) %>% na.omit  

ccf(korea, indon, lag.max = 15, type = c('correlation'), plot = TRUE, main = '')
  #granger test
  KI = data.frame('indonesia' = grangertest(korea, indon, order = 15)[,"Pr(>F)"]) %>% na.omit
  IK = data.frame('korea' = grangertest(indon, korea, order = 13)[,"Pr(>F)"]) %>% na.omit

ccf(korea, thail, lag.max = 15, type = c('correlation'), plot = TRUE, main = '')
  #granger test
  KT = data.frame('thailand' = grangertest(korea, thail, order = 14)[,"Pr(>F)"]) %>% na.omit
  TK = data.frame('korea' = grangertest(thail, korea, order = 15)[,"Pr(>F)"]) %>% na.omit 
  
ccf(indon, thail, lag.max = 15, type = c('correlation'), plot = TRUE, main = '')
  #granger test
  IT = data.frame('thailand' = grangertest(indon, thail, order = 13)[,"Pr(>F)"]) %>% na.omit
  TI = data.frame('indonesia' = grangertest(thail, indon, order = 15)[,"Pr(>F)"]) %>% na.omit  
  

china = c('NA', CJ$japan, CK$korea, CI$indonesia, CT$thailand)
japan = c(JC$china, 'NA', JK$korea, JI$indonesia, JT$thailand)
korea = c(KC$china, KJ$japan, 'NA', KI$indonesia, KT$thailand)
indonesia = c(IC$china, IJ$japan, IK$korea, 'NA', IT$thailand)
thailand = c(TC$china, TJ$japan, TK$korea, TI$indonesia, 'NA')

cointegrated = data.frame(variables = c('china', 'japan', 'korea', 'indonesia', 'thailand'), china, japan, korea, indonesia, thailand)
```

Построение VAR и сравнение с простыми ARMA.

```{r}
indon = diff(log(cap$ind), differences = 2)
japan = diff(log(cap$ja), differences = 2)


df = data.frame(indon, japan)
VARselect(df, lag.max = 32, type = 'const')
var = VAR(df, p = 13, type = 'const')
model = ARMA_ind

#параметры ARMA
n = length(coef(model)) - 1
x = var$p - n + 1
rss = sum(model$residuals[x : length(residuals(model))]^2)
R2 = 1 - rss/sum((indon[x:length(indon)]-mean(indon[x:length(indon)]))^2)
adjR2 = 1 - (1-R2)*(length(residuals(model))-1)/(length(residuals(model))-n-1-1)

n1 = var$varresult$indon$rank - 1
ess1 = sum(var$varresult$indon$residuals^2)
Fstat = ((rss-ess1)/(n1-n))/(ess1/(length(indon)-2*n1-1))
pf(Fstat, n1-n, length(indon)-2*n1-1, lower.tail=F)
```
